【裁判字號】    98,破,11
【裁判日期】    990128
【裁判案由】    宣告破產
【裁判全文】
臺灣高雄地方法院民事裁定                98年度破字第11號
聲  請  人  甲○○（即太睿國際開發股份有限公司清算人）
上列當事人聲請宣告破產事件，本院裁定如下：
    主  文
聲請駁回。
聲請程序費用由聲請人負擔。
    理  由
一、聲請意旨略以：太睿國際開發股份有限公司（下稱太睿公司
    ）於民國97年12月29日股東會決議解散，選任聲請人為清算
    人，並經高雄市政府98年1 月6 日高市府經二公字第098004
    01220 號函核准解散。嗣於進行清算程序中，因太睿公司之
    債務高達新台幣（下同）17,242,206元，而僅有現金89,599
    元、銀行存款4,892 元、留抵債權157,234 元及存出保證金
    368,000 元，資產已不足清償債務，爰聲請宣告准予太睿公
    司破產。
二、按「稅捐之徵收，優先於普通債權」、「納稅義務人欠繳本
    法規定之稅款、滯報金、怠報金、滯納金、利息及合併、轉
    讓、解散或廢止時依法應徵而尚未開徵或在納稅期限屆滿前
    應納之稅款，均應較普通債權優先受償」、「應繳或應補繳
    之關稅，應較普通債權優先清繳」，稅捐稽徵法第6 條第1
    項、加值型及非加值型營業稅法第57條、關稅法第95條第3
    項分別定有明文。是破產宣告前之稅捐，屬有優先受償之破
    產債權。又按破產管理人之報酬為財團費用；破產人及其家
    屬之必要生活費，視為財團費用；財團費用及財團債務，應
    先於破產債權，隨時由破產人依破產法之規定清償之；破產
    宣告後，如破產財團之財產不敷清償財團費用及財團債務時
    ，法院因破產管理人之聲請，應以裁定宣告破產終止。破產
    法第95條第1 項第3 款、同條第2 項、第97條、第148 條亦
    分別定有明文。換言之，破產程序乃為債務人在經濟發生困
    難，而無法以清償能力對全部債權人清償時，強制將全部財
    產依一定程序為變價及公平分配，使全部債權人滿足其債權
    為目的之一般執行程序。故聲請宣告破產事件需破產人財產
    扣除有別除權之債權、優先債權及財團費用後尚有餘額可供
    債權人分配方有宣告破產之實益。
三、經查：
  (一)聲請人主張積欠華南商業銀行等債權人之債務計17,242,206
    元；而經各債權人陳報債權結果，已陳報之債權為1,527,89
    0 元，其中財政部高雄市國稅局前鎮稽徵所（下稱前鎮稽徵
    所）稅捐債權部分為446,241 元。至於未陳報債權額為225,
    372 元，而台東縣農會、尚齊企業有限公司表示對聲請人已
    無債權，且承瑩有限公司、美育彩色印刷廠股份有限公司對
    聲請人不主張債權。又留抵稅額部分，屬應退未退營業稅，
    依稅捐稽徵法第24條規定，國稅局對此留抵稅額具有優先扣
    抵權，無法使用於清償債務或支付清算費用，且本件之債權
    人有前鎮稽徵所稅捐債權，依上開規定，留抵稅額由高雄市
    國稅局前鎮稽徵所優先扣抵。
  (二)次查，聲請人所主張剩餘資產中之「存出保證金368,000 元
    」，係太睿公司租賃營業地點即高雄市○○○路239 、241
    號之租賃押金，且太睿公司交還租賃房屋時，尚積欠電費、
    水費及管理費等，超過40萬元，並以存證信函主張以前開存
    出保證金（即押金）368,000 元，抵扣電費、水費及管理費
    等，有高雄41支郵局存證信函第160 號1 紙可按。依此，該
    「存出保證金368,000 元」即已抵繳租賃房屋之相關費用，
    則太睿公司已無該項資產。從而，太睿公司所餘資產，僅有
    現金89,5 99 元、銀行存款4,892 元及留抵債權157,234 元
    ，計251,725元。
  (三)又查，太睿公司剩餘資產，僅有現金251,72 5元，已如前述
    ，且依目前破產實務，破產管理人之報酬最少約需50,000元
    ；是扣除破產管理人之報酬50,000元及前鎮稽徵所之稅捐債
    權446,241 元後，已無任何餘額可供構成破產財團。揆諸上
    開說明，本件自無宣告破產之實益及必要，聲請人聲請宣告
    破產自無理由，應予駁回。
四、依破產法第5 條、民事訴訟法第95條、第78條、裁定如主文
    。
中    華    民    國    99    年    1     月    28    日
                  民事第五庭  法  官  洪榮家
正本係照原本作成。
如對本裁定抗告須於裁定送達後10日內向本院提出抗告狀。
中    華    民    國    99    年    1     月    28    日
                              書記官  胡美儀


司法院資訊處製作；財團法人民間司法改革基金會備份。
